臺灣臺北地方法院民事判決
111年度簡上字第200號
上  訴  人  邱献志  
被上訴人    良京實業股份有限公司

法定代理人  平川秀一郎

訴訟代理人  張思婷  
            蘇芷萱  
上列當事人間請求給付簽帳卡消費款事件，上訴人對於中華民國
110年11月5日本院臺北簡易庭110年度北簡字第3139號第一審判
決提起上訴，本院於民國111年8月3日言詞辯論終結，判決如下
：
    主  文
上訴駁回。
第二審訴訟費用由上訴人負擔。
    事實及理由
一、被上訴人主張：上訴人前向訴外人渣打國際商業銀行股份有
    限公司（下稱渣打銀行）請領卡號0000000000000000之信用
    卡使用，依約上訴人得於特約商店記帳消費，但應於當期繳
    款截止日前全部清償，或繳付最低應繳金額，並以週年利率
    15%計付循環信用利息，倘上訴人未於當期繳款期限前繳付
    最低付款額或遲誤繳款期限者，除循環信用利息，尚須收取
    三期各新臺幣（下同）300元、400元、500元之違約金。又
    上訴人於民國94年8月間依信用卡合約書第12條之1約定，向
    渣打銀行申請靈活易貸金200,000元。詎上訴人截至95年9月
    5日尚有214,782元（含消費款本金2,145元、靈活易貸金貸
    款本金174,090元、費用24,902元、利息13,645元）未清償
    ，就消費款及靈活易貸金本金合計176,235元部分，上訴人
    自應如數清償。嗣渣打銀行於99年8月2日將前開債權及一切
    從屬權利讓與被上訴人，並於99年10月29日依金融機構合併
    法第15條第1項第1款、第18條第3項規定登報公告，是被上
    訴人應得請求上訴人給付上開款項及其利息。爰依信用卡契
    約及債權讓與法律關係，請求上訴人給付被上訴人176,235
    元，及自104年10月19日起至清償日止，按週年利率15%計算
    之利息。
二、上訴人答辯及上訴意旨則為：上訴人自88年後未再使用該信
    用卡，被上訴人應提出信用卡消費內容證明上訴人確實有刷
    卡消費，不得僅憑渣打銀行內部電腦帳務資料即指摘上訴人
    有積欠簽帳卡消費款。又上訴人並未向渣打銀行申請靈活易
    貸金，被上訴人應提出申請書、借據或交付款項等文件證明
    上訴人確有借款，不得僅以上訴人係電話進行借款即認定上
    訴人有積欠貸款。況上訴人住所即南投縣○○鎮○○里○○路000○
    0號大樓已於88年間倒塌（現改為停車場），並搬遷至南投
    縣○○鎮○○里○○路00巷00號，其中53巷5號至30號之1雖亦為上
    訴人所管理，惟上訴人於89至100年間因工作關係往返高雄
    與南投，未曾收受渣打銀行之月結帳單，亦無清償款項。故
    渣打銀行既無持有對上訴人任何確定債權，被上訴人自無從
    受讓債權，縱認被上訴人與渣打銀行間有債權讓與之情事存
    在，惟渣打銀行並無一併交付其對上訴人之債權憑證，上訴
    人亦未獲讓與通知，則被上訴人與渣打銀行間之債權讓與自
    屬無效。再者，縱有本件債權存在，亦已逾15年之時效，上
    訴人自得為時效抗辯等語。
三、原審為被上訴人全部勝訴之判決，即判命上訴人應給付被上
    訴人176,235元，及自104年10月19日起至清償日止，按週年
    利率15%計算之利息，上訴人不服，提起上訴，並聲明：㈠原
    判決廢棄；㈡被上訴人在第一審之訴及假執行之聲請均駁回
    。被上訴人則答辯聲明：上訴駁回。
四、本院之判斷：
　㈠被上訴人上開主張，業據提出信用卡申請書暨合約書、信用
    卡月結帳單帳目紀錄、債權讓與證明書、債權資料明細表、
    報紙公告等件影本為證（見臺灣南投地方法院埔里簡易庭10
    9年度埔簡字第195號卷第17-24頁、第27-31頁，下稱埔簡字
    卷），依上開證據，已堪信被上訴人主張為真正。
　㈡上訴人固抗辯被上訴人未提出簽帳單、借據等文件證明上訴
    人確有消費及申請貸款、撥款之事實，並稱不得僅憑渣打銀
    行內部電腦帳務資料即確認帳單所載之消費及貸款數額為真
    正等語。惟依信用卡合約書第18條第1項約定「有關帳款疑
    義及暫停付款之處理程序約定，持卡人於當期繳款期限前，
    如對月結單所載事項有疑義，得檢具理由及銀行要求之證明
    文件，請求銀行向收單機構調閱簽帳單或退款單，或請求銀
    行就該筆交易依各信用卡組織之作業規定，向收單機構或特
    約商店、辦理預借現金機構主張退回銀行已支付款項，持卡
    人並得就該筆交易對銀行暫停付款。」、第12條之1第4項前
    段則約定「銀行將每月定期將本貸款之月結單寄送予持卡人
    ，持卡人如未獲當月之月結單，應立即通知銀行，如持卡人
    發現月結單內容不符時，應於收到月結單後15日內通知銀行
    查明，否則推定其內容無誤。銀行所持有之貸款文件、申請
    書及或匯款至他行指示匯票單據，以及銀行每月所製作之月
    結單，均為本貸款之憑證。」等語（見本審卷第82-84頁）
    ，由上開約定內容可知，持卡人倘對於帳款有疑義時，應得
    檢具理由及證明文件向渣打銀行請求調閱簽帳單等文件，以
    核對消費款項，或通知渣打銀行查明貸款事宜，惟觀諸本件
    上訴人信用卡月結單帳目記錄內容，上訴人自92年12月至95
    年2月間均有消費及還款記錄（見北簡字卷第53-106頁），
    自94年9月至95年6月間亦有靈活易貸金借還款記錄（見北簡
    字卷第93-109頁），足認上訴人對於信用卡之消費紀錄及貸
    款事宜，並未依前開約定向渣打銀行提出疑義或要求查明，
    甚至遵期清償消費及貸款款項，則依前開約定，應推定該月
    結單所載事項正確無誤，是被上訴人於原審以信用卡月結單
    帳目紀錄為證請求上訴人清償債務，即非無據。至上訴人雖
    再稱月結單之還款紀錄非其清償云云（見本審卷第105頁）
    ，惟上訴人並未就此主張舉證以實其說，況上訴人亦稱：曾
    辦信用卡予家人使用，因額度不高，故家人刷卡其願意負擔
    等語（見本審卷第106頁），業已坦承信用卡之消費款項縱
    非其本人為之，亦係經其同意並授權由家人所消費，則上訴
    人自不得於多年後空言否認信用卡消費帳款之債務，是上訴
    人前開主張，均難認有理由。
　㈢上訴人雖再主張因原住所倒塌，後搬遷住所及因工作關係往
    返他處，故未收受信用卡月結單云云。經查，渣打銀行係將
    上訴人信用卡月結單寄送至上訴人於信用卡申請書填載之現
    居地址即「南投市○○鎮○○路00巷00號」，而該地址並經上訴
    人於原審時自承受其管理（見北簡字卷第171、175頁），足
    認渣打銀行寄送之信用卡月結單確已達到上訴人可支配範圍
    ，其隨時均可了解內容，況且上訴人確實曾依照信用卡月結
    單之帳目紀錄繳費還款，益徵信用卡月結單確實送達上訴人
    無疑；佐以，依信用卡合約書第17條第2項約定「持卡人於
    申請表格所載之聯絡地址或其他聯絡方式有所變更而未通知
    銀行者，則以最後通知之聯絡地址或申請表格上所載聯絡地
    址為銀行應為送達之處所。」（見本審卷第83頁），本件上
    訴人並未通知渣打銀行有何變更帳單地址之情事，則渣打銀
    行就信用卡申請書填載地址為送達即為合法送達，上訴人空
    言否認收受信用卡月結單云云，自難採信。
　㈣上訴人雖再主張渣打銀行未通知上訴人其讓與債權予被上訴
    人，故債權讓與無效，被上訴人不得向上訴人請求清償云云
    。惟依104年12月9日修正前金融機構合併法第15條第1項第1
    款、第18條第3項規定「以收購金融機構不良債權為目的之
    資產管理公司，其處理金融機構之不良債權，得依下列方式
    辦理：受讓金融機構不良債權時，適用第18條第3項規定。
    」、「金融機構為概括承受、概括讓與、分次讓與或讓與主
    要部分之營業及資產負債，或依第11條至第13條規定辦理者
    ，債權讓與之通知得以公告方式代之，承擔債務時免經債權
    人之承認，不適用民法第297條及第301之規定。」，被上訴
    人既係以收購金融機構債權為目的之資產管理公司，其受讓
    渣打銀行之債權，自得以公告方式代之，而渣打銀行業於99
    年8月2日將其對上訴人之債權讓與予被上訴人，並於99年10
    月29日依104年12月9日修正前金融機構合併法第15條第1項
    第1款、第18條第3項規定公告於太平洋日報，有債權讓與證
    明書、公告報紙影本（見埔簡字卷第27、31頁）在卷可查，
    則依上開規定，已發生債權讓與通知上訴人之效力，是上訴
    人否認債權讓與之效力，委無足採，無從為其有利之認定。
　㈤上訴人另就本件債權為時效抗辯云云。惟按請求權，因15年
    間不行使而消滅。但法律所定期間較短者，依其規定。利息
    、紅利、租金、贍養費、退職金及其他一年或不及一年之定
    期給付債權，其各期給付請求權，因5年間不行使而消滅。
    消滅時效，自請求權可行使時起算。消滅時效，因下列事由
    而中斷：請求。承認。起訴。左列事項，與起訴有同一
    效力：依督促程序，聲請發支付命令。聲請調解或提付仲
    裁。申報和解債權或破產債權。告知訴訟，開始執行行
    為或聲請強制執行。民法第125條、第126條、第128條前段
    、第129條定有明文。查本件上訴人最後一次繳款日期為95
    年2月21日，此有信用卡月結單1紙在卷可稽（見北簡字卷第
    106頁），斯時係上訴人對積欠被上訴人之債務為承認，請
    求權時效中斷，並重行起算15年，迄至110年2月22日始屆滿
    ；而被上訴人係於109年10月19日聲請核發支付命令（見埔
    簡字卷第15頁），嗣經上訴人提出異議而視為起訴，則被上
    訴人對上訴人之信用卡、借款本金請求權顯未逾15年之消滅
    時效，請求之利息起算日為104年10月19日，亦係從聲請核
    發支付命令之前5年起算，並未罹於5年消滅時效，是上訴人
    之時效抗辯，自非可採。
五、從而，被上訴人依信用卡契約及債權讓與之法律關係，請求
    上訴人給付176,235元，及自104年10月19日起至清償日止，
    按週年利率15%計算之利息，為有理由，原審為上訴人敗訴
    判決，並無違誤。上訴意旨指摘原判決不當，求予廢棄改判
    ，為無理由，應予駁回。
六、本件事證已臻明確，兩造其餘攻擊防禦方法及舉證，經審酌
    後，認與判決結果不生影響，爰不另一一論述，附此敘明。
七、據上論結，本件上訴為無理由。依民事訴訟法436條之1第3
    項、第449條第1項、第78條，判決如主文。
中　　華　　民　　國　　111 　 年　　8　　月　　24　　日
                  民事第八庭   審判長法　官　鄭佾瑩
　　　　　　　　　　　　　　　　　　 法  官　邱于真
　　　　　　　　　　　　　　　　　　 法　官  陳威帆
以上正本係照原本作成。
本判決不得上訴。
中　　華　　民　　國　　111  　年　　8　　月　　24　　日
                                     書記官  黃文芳